【裁判字號】    91,交訴,210
【裁判日期】    920226
【裁判案由】    過失傷害等
【裁判全文】
臺灣臺中地方法院刑事判決                      九十一年度交訴字第二一０號
    公  訴  人  臺灣臺中地方法院檢察署檢察官
    被      告  甲○○  男三十.
右列被告因公共危險等案件經檢察官提起公訴（九十一年度偵字第二０九０二號），
本院判決如左：
    主      文
甲○○服用酒類，不能安全駕駛動力交通工具而駕駛，處有期徒刑參月。又駕駛動力
交通工具肇事，致人受傷而逃逸，處有期徒刑拾月。應執行有期徒刑壹年。緩刑肆年
。
被訴過失傷害部分，公訴不受理。
    事      實
一、甲○○明知飲用酒類過量，必無法安全駕駛動力車輛，詎其仍恣意於民國九十一
    年九月十三日下午六時三十分許，酒後駕駛車牌號碼ＯＧ－九四七五號自小客車
    ，沿台中市○○區○○路，由北往南方向行駛，途經該路與松竹路之交岔路口，
    因不勝酒力，卻左轉時，應注意，能注意而疏未減速慢行且未注意車前狀況，致
    於左轉進入松竹路後，遭不詳車輛（肇事逃逸）撞擊車右前方，江某失控，其車
    左前方再擦撞迎向由乙○○所駕駛之Ｅ九三八三六０號自小客車之左側前後車門
    ，使劉女頭部撞及車門而受有頭部外傷之傷害，江某下車後見事態嚴重，為規避
    酒測，竟藉口血壓高而逃離現場，嗣經警於當晚九時五十四分許通知其前往派出
    所處理，經過三小時又二十四分後，測得其體內酒精濃度仍達０．三四ＭＧ／Ｌ
    。
二、案經乙○○訴由台中市警察局第五分局報請臺灣臺中地方法院檢察署檢察官偵查
    起訴。
    理      由
甲、有罪部分：
一、訊據被告對於右揭犯罪事實坦承不諱，核與告訴人乙○○指訴情節相符，復有台
    中市警察局交通事故調查報告表二份、刑法第一百八十五條之三案件測試觀察報
    告表、酒精濃度呼氣測試單各一份及車禍現場照片八張附卷可資佐證。按刑法於
    八十八年四月二十一日經總統公布增訂第一百八十五條之三，將服用酒類不能安
    全駕駛動力交通工具而駕駛者，亦納入刑事處罰之範疇，該條規定並自同年月二
    十三日正式施行，犯本條之罪係屬抽象危險犯，其立法目的在嚇阻酒後駕車，危
    害公眾安全及防止交通事故之發生，條文中所稱「不能安全駕駛動力交通工具」
    係屬不確定之法律概念，除衡之行為人駕車時飲用酒類之程度及血液中酒精含量
    之多寡外，並應參以行為人當時之精神狀態、駕馭車輛之情形及對於交通號誌或
    指揮之遵守能力，以資相佐，斷非徒以飲酒數量作為取決是否成罪之唯一標準，
    否則，個人酒量殊異，偶因特殊情狀致未達平日精神狀態者亦所在多有，欲以劃
    一標準遽為能否安全駕車或酒醉之論斷，誠屬難能，惟參考德國、美國之認定標
    準，駕駛人於呼氣中酒精濃度達每公升零點五五亳克以上者，肇事率為一般正常
    人之十倍，認為已達不能安全駕駛之標準，然在此標準以下之行為，如輔以其他
    客觀事實得作為不能安全駕駛之判斷時，亦屬之，法務部八十八年五月十八日法
    八八檢字第００一六六九號函亦採斯旨，有該函一份附卷可稽。另就醫學文獻所
    知，單次飲用酒精後之生理、心理變化，主要與代謝酒精的兩種主要酵素乙醇去
    氫脢（簡稱ＡＤＨ）及乙醛去氫脢（簡稱ＡＬＤＨ）有關，ＡＤＨ作用乃將血液
    內之乙醇代謝為乙醛，因而決定酒精代謝之快慢，而ＡＬＤＨ則再將產生之乙醛
    進一步代謝，最後成為其他碳水化合物，而「飲酒後會產生臉潮紅、頭痛、心跳
    加速等自主神經系統亢奮現象，主要乃與乙醛在血液中蓄積的程度有關」。雖然
    ＡＬＤＨ的代謝能力會因個人體質而有所差異，故每個人飲酒後之生理反應不同
    ，惟ＡＤＨ則個別差異不大，因此同種族間之酒精清除率相近，一般而言飲用同
    量酒精後對每個人之身體影響應屬類似，故依血中酒精濃度判得酒精對於人體影
    響之程度，當血中酒精濃度於呼氣濃度值達每公升０．二五亳克時，將造成飲酒
    者輕度協調功能降低；而當呼氣濃度值達每公升０．二五至０．四０亳克時，肇
    事率為平常之二至六倍，而當呼氣濃度值達每公升０．四０至０．五０亳克時，
    肇事率為平常之六至七倍，而當呼氣濃度值達每公升０．五０至０．五五毫克時
    ，肇事率為平常之七至十倍，（參照行政院國軍退除役官兵輔導委員會台北榮民
    總醫院八十八年八月五日（八八）北總內字第二六八六八號函及中央警察大學交
    通學系暨交通管理研究所蔡中志教援之研究報告，酒精濃度與肇事率之關係一文
    ，台灣高等法院檢察署八十八年十一月編印「不能安全駕駛」認定標準之相關論
    文資料第四十九頁）。從而汽車駕駛飲酒後其吐氣所含酒精成分超過每公升０．
    二五亳克以上者，不得駕車，道路交通安全規則第一百十四條第二款定有明文。
    次按體內酒精含量由開始飲酒時的０％，依飲酒量漸漸累積增加，在完成飲酒時
    體內酒精含量達到最高，隨後依代謝率逐漸代謝，至於體內酒精含量倒推計算代
    謝率，依交通部運輸研究所於七十七年八月間針對國人進行實驗研究指出為每小
    時每公升０．０六二八毫克（引自陳高村著吐氣中酒精含量倒推計算過程一文）
    。查被告於九十一年九月十三日下午六時三十分肇事，而警員係於同日晚上九時
    五十四分始對被告進行測試，被告酒精濃度測試值為每公升０．三四毫克，則被
    告自駕車至酒測之時間相距達三小時又二十四分，依前揭國人體內酒精含量之代
    謝率計算，被告於駕車之始體內所含酒精濃度應已超過每公升０．五五毫克（計
    算式為：0.34mg/L+0.0628mg/LX3.4hr=0.55mg/L ），且被告因不勝酒力而肇事
    。因此基於以上之客觀事實，足認被告駕車時確已達不能安全駕駛動力交通工具
    程度。又按刑法第一百八十五條之四之肇事逃逸罪，並不以被害人為無自救能力
    為必要，其立法目的在促使駕駛人於肇事後能對被害人即時救護，以減少死傷。
    本案被告肇事致人受傷後未即時下車救護而逕行離去而逃逸之事實，事證明確，
    被告犯行堪予認定。
二、核被告所為，係犯刑法第一百八十五條之三之服用酒類不能安全駕駛動力交通工
    具罪、第一百八十五條之四肇事逃逸罪。被告所犯上開二罪，犯意各別，構成要
    件不同，應予分論併罰。爰審酌被告喝酒後已不能安全駕駛，仍不顧公眾安全，
    貿然駕車，肇事致人受傷未即時救護及所生危害及犯後態度等一切情狀，分別量
    處如主文所示之刑，並定其應執行刑。末查被告未曾受有期徒刑以上刑之宣告，
    有台灣高等法院被告全國前案紀錄表及臺灣台中地方法院檢察署刑案資料查註紀
    錄表在卷可稽，因家境清寒，尚需負責家庭生計，本院認被告經此教訓，應知謹
    慎而無再犯之虞，因認被告所宣告之刑，以暫不執行為適當，爰併宣告緩刑四年
    ，以勵自新。
乙、公訴不受理部分：
一、公訴意旨另以：如事實欄所述，因認被告另涉有刑法第二百八十四條第一項前段
    之過失傷害罪嫌。
二、按告訴乃論之罪，其告訴人於第一審辯終結前，得撤回其告訴；又告訴經撤回者
    ，應諭知不受理之判決，並得不經言詞辯論為之，刑事訴訟法第二百三十八條第
    一項、第三百零三條第三款、第三百零七條分別定有明文。經查本件被告上開犯
  行經檢察官以刑法第二百八十四條第一項前段之過失傷害罪提起公訴，依同法第
    二百八十七條前段規定係屬告訴乃論之罪，茲據告訴人於辯論終結前之九十二年
    二月十二日本院審理時當庭撤回其告訴，依前開規定，爰諭知不受理之判決。
據上論斷，應依刑事訴訟法第二百九十九條第一項前段、第三百零三條第三款、第三
百零七條、刑法第一百八十五條之三、第一百八十五條之四、第五十一條第五款、第
七十四條第一款，判決如主文。
中    華    民    國      九十二      年       二      月   二十六      日
                                    臺灣臺中地方法院交通法庭
                                          法  官  郭  德  進
右正本證明與原本無異。
如不服本判決，應於判決送達後十日內向本院提出上訴狀( 應附繕本 )，上訴於臺灣
高等法院臺中分院。
                                        書記官
中    華    民    國      九十二      年       三      月       三      日
中華民國刑法第一百八十五條之三
服用毒品、麻醉藥品、酒類或其他相類之物，不能安全駕駛動力交通工具
而駕駛者，處一年以下有期徒刑、拘役或三萬元以下罰金。
中華民國刑法第一百八十五條之四
駕駛動力交通工具肇事，致人死傷而逃逸者，處六月以上五年以下有期徒
                                                                        Ｂ


司法院資訊處製作；財團法人民間司法改革基金會備份。
